【裁判字號】    91,訴,1614
【裁判日期】    920129
【裁判案由】    清償債務
【裁判全文】
臺灣桃園地方法院民事判決  九十一年訴字第一六一四號
    原      告  丙○○
                乙○○
    被      告  甲○○
右當事人間清償債務事件，本院判決如左：
    主      文
被告應給付原告新台幣佰柒拾壹萬伍仟捌佰元及自民國八十一年八月五日起至清償
日止，按年息百分之五計算之利息。
訴訟費用由被告負擔。
本判決於原告以新臺幣壹佰貳拾萬玖仟元為被告供擔保後，得假執行。
    事      實
甲、原告方面：
一、聲明：如主文第一項所示，並陳明願供擔保請准宣告假執行。
二、陳述：
  (一)原告、被告及訴外人葉福申前共有坐落桃園縣八德市○○段八一四之二及同段八
    一五之六地號土地，並於民國（下同）八十年間與訴外人安佳建設公司訂立合建
    契約，約定由原告、被告、葉福申提供上開土地予安佳建設公司興建「八德新貴
    」六層樓公寓十五棟共九十戶，而於前揭建物興建完成後，由地主、建商各分得
    四十五戶建物暨基地，三名地主即原告、被告、葉福申則按土地持分比例各分得
    十五建物暨基地。
  (二)被告就上揭土地之應有部分係多年前因繼承而取得，其因合建而分得之十五戶建
    物尚須分給其他兄弟姊妹，經被告與其兄弟姊妹協商後約定，被告與其他兄弟共
    七人，每人各分得二戶，姊妹二人每人各分一戶，如此共需十六戶，與其實際分
    得之十五戶相比，尚缺少一戶，是被告於八十年六月二十九日與原告商議，由原
    告將應分得之十五戶中先行讓渡乙戶給伊（亦即原告及被告各分得十四戶及十六
    戶之建物），待建築完工時再將建物暨基地之差價（即原告應分得十五戶房地之
    總價額扣減實際分得十四戶房地價額之差額）三百七十一萬五千八百元償付原告
    ，被告並立具切結書（下稱系爭切結書）乙件為憑，原告依約僅提供十四人供建
    商申報起造人，由被告取得十六戶建物暨基地，並辦妥所有權登記。
  (三)前揭合建之建物業於八十一年八月四日建築完成，被告本應於該日清償上開金額
    ，惟其並未依約給付，已陷於給付遲延，經原告多次催討，被告仍予推託不理，
    爰依系爭切結書之約定，訴請被告清償上開債務及自八十一年八月五日起至清償
    日止，按年息百分之五計算之利息。
三、證據：提出切結書、原告分得十四戶之起造人名冊各一件、合建計算表、各戶價
    格表各二件、建物及土地所有權狀三件（以上均為影本）為證。
乙、被告方面：
一、聲明：駁回原告之訴及假執行之聲請。
二、陳述：
  (一)被告雖有簽具系爭切結書，同意給付原告三百七十一萬五千八百元，然安佳建設
    公司係經由伊居間仲介，始與原告、葉福申簽訂合建契約，為此原告曾同意給付
    伊居間報酬五十萬元，再原告前積欠安佳建設公司六十萬元，係伊代為支付，原
    告總計積欠伊一百十萬元未還，被告自得在此範圍內據以請求，並主張抵銷系爭
    買賣價金債權。
  (二)另被告固分得十六戶建物，然其中編號Ｇ１即門牌號碼桃園縣八德市○○路十六
    之七號建物（下稱編號Ｇ１之建物）之坪數較原約定之坪數短少約七坪，為此請
    求減少七坪之買賣價金。
丙、本院依職權向桃園縣八德地政事務所調閱門牌號碼為桃園縣八德市○○路十六之
    七號一至六樓之建物登記謄本。
    理    由
一、原告主張兩造及訴外人葉福申前於八十年間，以渠等共有坐落桃園縣八德市○○
    段八一四之二、八一五之六地號二筆土地，與安佳建設公司訂立合建契約，約定
    由安佳建設公司於前揭土地興建「八德新貴」六層樓公寓十五棟，興建完竣後由
    原告、被告各分得十五戶建物暨基地，嗣被告於八十年六月二十九日與原告達成
    合意，由原告將應分得之十五戶中先行讓渡乙戶給伊，待建築完工之日將建物暨
    基地之差額三百七十一萬五千八百元一次償付原告，被告並立具切結書乙件，而
    「八德新貴」已於八十一年八月四日建築完成，原告確依約僅提供十四人供建商
    申報起造人，被告則取得十六戶建物暨坐落基地應有部分等事實，業據其提出切
    結書、原告分得十四戶之起造人名冊、合建計算表、各戶價格表、建物及土地所
    有權狀等件為證，並為被告所不爭，此部分原告主張之事實，自堪信為真實。
二、被告雖抗辯：原告尚積欠伊居間報酬五十萬元及代墊款六十萬元，共計一百十萬
    元，特此主張抵銷云云。按當事人主張有利於己之事實者，就其事實有舉證責任
    ，民事訴訟法第二百七十七條前段定有明文，又同法第四百條第二項對經裁判之
    抵銷數額，復明定有既判力，則主張抵銷之當事人就其主張抵銷之債權及數額確
    實存在之事實自負有舉證責任。本件被告既就伊同意支付不動產差價三百七十一
    萬五千八百元乙節並不爭執，惟以伊對原告有一百十萬元債權得主張抵銷相抗辯
    ，然此為原告所否認，揆諸前揭說明，自應由被告就其對原告有前開債權存在之
    事實負舉證責任，而其迄未能舉證以實其說，其前開抗辯，自無足採。
三、被告另辯稱：原告所出售之買賣標的物即編號Ｇ１之建物有坪數短少之瑕疵，為
    此請求減少價金云云。查本件兩造於八十年六月二十九日簽訂系爭切結書時，係
    以原告分得之十四戶建物總價與被告分得十六戶建物總價之差額計算被告應給付
    原告之金額，此為兩造所不爭，則被告辯稱編號買賣標的物即編號Ｇ１之建物坪
    數較原約定者短少，主張買賣標的物有瑕疵，其自應就兩造依合建契約各分得十
    五戶建物時，編號Ｇ１之建物原係由原告分得，嗣經原告出售該戶建物予被告，
    而此買賣標的物有坪數短少之瑕疵等事實負舉證責任，殊不得以被告分得之十六
    戶建物中之編號Ｇ１建物有坪數短少之情事，遽認原告係出售編號Ｇ１之建物與
    被告，而被告亦自承當時並非向原告買受特定之編號Ｇ１之建物，其自不得依買
    賣瑕疵之法律關係主張減少價金。再按債權人基於債之關係，得向債務人請求給
    付，民法第一百九十九條第一項定有明文，苟債之契約尚屬有效存在，債權人即
    得請求債務人為給付，本件兩造既已達成如切結書記載內容之合意，而該契約又
    未違反法律之強制規定，應屬合法有效，況安佳建設公司所興建之Ｇ棟即門牌號
    碼為桃園縣八德市○○路一六之七號一至六樓每戶之建物實際坪數（加計附屬建
    物）為九七點三一平方公尺（即二九點四五坪，小數點第二位以下四捨五入），
    固與安佳建設公司原欲興建之坪數三七點六九坪未合，此有建物價金明細一件及
    建物登記謄本六件為證，而Ｇ棟樓層中一樓及三樓之建物由被告取得，二樓、四
    樓至六樓等四戶之建物則分由原告取得，此為兩造所不爭，則原告實際分得建物
    坪數暨價額低於原簽立切結書當初計算者之情更甚於被告，職是，倘依兩造各分
    得十四戶及十六戶之建物實際價額核算，被告應支付與原告之差價金額將更高於
    原切結書所約定者，本件原告依原切結書請求被告給付，自屬有據。至前揭Ｇ棟
    建物雖有坪數不足之情，然此僅涉及被告得否依合建契約請求安佳建設公司賠付
    ，非本件所得審究，附此敘明。
四、綜上所述，原告依系爭切結書之約定，請求被告給付三百七十一萬五千八百元及
    自建築物完工翌日即八十一年八月五日起至清償日止，按年息百分之五計算之利
    息，為有理由，應予准許。
五、原告陳明願供擔保請准宣告假執行，核無不合，爰酌定相當擔保金額准許之。
六、本件事證已臻明確，兩造其餘主張及舉證，核與判決結果不生影響，爰不另一一
    論述，附此敘明。
七、據上論結，本件原告之訴為有理由，依民事訴訟法第七十八條、第三百九十條第
    二項，判決如主文。
中      華      民      國    九十二    年      一      月    二十九    日
                                    臺灣桃園地方法院民事第二庭
~B法      官  劉佩宜
右為正本係照原本作成
如對本判決上訴應於判決送達後廿日內向本院提出上訴狀
中      華      民      國    九十二    年      一      月    二十九    日
~B法院書記官  徐永本


司法院資訊處製作；財團法人民間司法改革基金會備份。
